【裁判字號】    98,訴,3244
【裁判日期】    981022
【裁判案由】    毒品危害防制條例
【裁判全文】
臺灣板橋地方法院刑事判決              98年度訴字第3244號
公  訴  人  臺灣板橋地方法院檢察署檢察官
被      告  甲○○
                    （現於臺灣宜蘭監獄執行中）
上列被告因違反毒品危害防制條例案件，經檢察官提起公訴（98
年度毒偵字第5282號），被告於準備程序中就被訴事實為有罪之
陳述，經告知簡式審判程序之旨，並聽取當事人之意見後，本院
合議庭裁定由受命法官獨任進行簡式審判程序，判決如下：
    主  文
甲○○施用第一級毒品，累犯，處有期徒刑捌月；又施用第二級
毒品，累犯，處有期徒刑陸月。應執行有期徒刑壹年。
    事  實
一、甲○○前於民國88年間因施用第二級毒品案件，經本院以88
    年度毒聲字第3644號裁定送觀察、勒戒後，認有繼續施用毒
    品之傾向，再經本院以88年度毒聲字第3984號裁定令入戒治
    處所施以強制戒治，嗣因戒治成效良好，經本院以88年度毒
    聲字第7646號裁定停止戒治所餘戒治期間付保護管束，於88
    年12月15日停止戒治出所，而於89年7 月1 日保護管束期滿
    視為強制戒治執行完畢，並由檢察官提起公訴，經臺灣高等
    法院以88年度上易字第5230號判處有期徒刑5 月確定，於90
    年3 月26日易科罰金執行完畢。又於90年間因施用第一、二
    級毒品案件，經本院以90年度毒聲字第4681號裁定令入戒治
    處所施以強制戒治，於92年4 月3 日執行完畢釋放出所，並
    由檢察官提起公訴，經本院以91年度訴字第898 號分別判處
    有期徒刑8 月、6 月，應執行有期徒刑1 年1 月確定。另於
    92年間因贓物案件，經本院以93年度易字第21號判處有期徒
    刑3 月確定，與前開有期徒刑1 年1 月部分接續執行，於94
    年1 月23日縮刑期滿執行完畢。復於95年間再因施用第一、
    二級毒品案件，經本院以95年度訴字第520 號分別判處有期
    徒刑9 月、7 月，應執行有期徒刑1 年2 月確定，嗣因合於
    中華民國九十六年罪犯減刑條例之規定，經本院以96年度聲
    減字第570 號裁定減刑並更定應執行有期徒刑7 月確定，於
    96年7 月16日執行完畢。詎猶不知悔改，復基於施用第一級
    毒品海洛因及第二級毒品甲基安非他命之犯意，於98年7 月
    18日20時許，在其位於臺北縣土城市○○街26號之住處內，
    以將海洛因摻在香菸內點燃吸食之方式，施用第一級毒品海
    洛因1 次，再將甲基安非他命置於玻璃球內燒烤吸食其煙霧
    之方式，施用第二級毒品甲基安非他命1 次。嗣於同年月20
    日18時35分許，因另案通緝，為警在臺北縣土城市○○路○
    段175 號前查獲，並扣得第二級毒品美沙冬2 瓶（淨重12.9
    500 公克，驗餘淨重12.7289 公克，所涉持有毒品罪嫌，另
    由檢察官聲請簡易判決處刑），經採尿送驗後，呈鴉片類及
    安非他命類陽性反應，而悉上情。
二、案經臺北縣政府警察局土城分局報告臺灣板橋地方法院檢察
    署檢察官偵查起訴。
    理  由
一、本件被告甲○○所犯為死刑、無期徒刑、最輕本刑為3 年以
    上有期徒刑以外之罪，且非高等法院管轄第一審之案件，於
    本院準備程序進行中，被告就被訴事實為有罪之陳述，經告
    知被告簡式審判程序之旨，並聽取公訴人及被告之意見後，
    本院合議庭裁定由受命法官獨任進行簡式審判程序，合先敘
    明。
二、上揭犯罪事實，業據被告於警詢、偵查及本院審理時坦承不
    諱，且被告在警局經其同意採尿送驗之結果，確呈第一級毒
    品海洛因之代謝物嗎啡及第二級毒品甲基安非他命之代謝物
    甲基安非他命陽性反應等情，有臺北縣政府警察局土城分局
    偵辦毒品案尿液編號及姓名對照表、臺灣檢驗科技股份有限
    公司98年8 月6 日出具之濫用藥物檢驗報告（報告編號：UL
    /2009/70825 號）各1 紙在卷可稽，足見被告自白核與事實
    相符。
三、按毒品危害防制條例於92年7 月9 日修正公布，自93年1 月
    9 日施行，其中第20條、第23條將施用毒品之刑事處遇程序
    ，區分為「初犯」及「5 年內再犯」、「5 年後再犯」。依
    其立法理由之說明：「初犯」，經觀察、勒戒或強制戒治後
    ，應為不起訴處分或不付審理之裁定；經觀察、勒戒或強制
    戒治執行完畢釋放後，「5 年內再犯」者，因其再犯率甚高
    ，原實施之觀察、勒戒及強制戒治既已無法收其實效，爰依
    法追訴或裁定交付審理。至於經觀察、勒戒或強制戒治執行
    完畢釋放後，「5 年後再犯」者，前所實施之觀察、勒戒或
    強制戒治已足以遮斷其施用毒品之毒癮，為期自新及協助其
    斷除毒癮，仍適用「初犯」規定，先經觀察、勒戒或強制戒
    治之程序。從而依修正後之規定，僅限於「初犯」及「5 年
    後再犯」2 種情形，始應先經觀察、勒戒或強制戒治程序。
    倘被告於5 年內已再犯，經依法追訴處罰，縱其第3 次（或
    第3 次以上）再度施用毒品之時間，在初犯經觀察、勒戒或
    強制戒治執行完畢釋放5 年以後，已不合於「5 年後再犯」
    之規定，且因已於「5 年內再犯」，顯見其再犯率甚高，原
    實施觀察、勒戒或強制戒治，已無法收其實效，即應依該條
    例第10條處罰（最高法院95年5 月9 日95年度第7 次及97年
    9 月9 日97年度第5 次刑事庭會議決議參照）。查本件被告
    於90年間因施用第一、二級毒品案件，經本院以90年度毒聲
    字第4681號裁定令入戒治處所施以強制戒治，於92年4 月3
    日執行完畢釋放後5 年內之95年間，再因施用第一、二級毒
    品案件，經本院以95年度訴字第520 號分別判處有期徒刑9
    月、7 月，應執行有期徒刑1 年2 月確定，嗣因合於中華民
    國九十六年罪犯減刑條例之規定，經本院以96年度聲減字第
    570 號裁定減刑並更定應執行有期徒刑7 月確定，於96年7
    月16日執行完畢等情，有臺灣高等法院被告前案紀錄表及臺
    灣板橋地方法院檢察署刑案資料查註紀錄表各1 份在卷足憑
    。則被告本件施用第一、二級毒品之時間，雖均距離前述末
    次強制戒治執行完畢已逾5 年，惟其前既已於5 年內再犯施
    用毒品案件，參諸前揭說明，被告本件施用毒品之行為，即
    不合於「5 年後再犯」之規定，自應依毒品危害防制條例第
    10條規定追訴處罰。從而，本案事證明確，被告上開施用第
    一級毒品海洛因、第二級毒品甲基安非他命之犯行，洵堪認
    定。
四、按海洛因及甲基安非他命分別為毒品危害防制條例第2 條第
    2 項第1 款、第2 款所規定之第一、二級毒品。核被告所為
    ，係犯毒品危害防制條例第10條第1 項施用第一級毒品罪及
    同條第2 項施用第二級毒品罪。其於施用前、後持有海洛因
    及甲基安非他命之低度行為，為其施用之高度行為所吸收，
    不另論罪。又被告所犯上開2 罪間，犯意各別，行為互殊，
    應予分論併罰。另被告曾受前揭犯罪事實欄所載之犯罪科刑
    及有期徒刑執行情形，有前揭臺灣高等法院被告前案紀錄表
    1 份在卷可參，其於受有期徒刑之執行完畢後，5 年以內故
    意再犯本件有期徒刑以上之2 罪，均為累犯，各應依刑法第
    47條第1 項之規定加重其刑。爰審酌被告前曾因施用毒品案
    件經觀察、勒戒及強制戒治之程序，竟猶不知悔改，復再犯
    本件施用毒品罪，顯然無視毒品對於其自身健康之戕害及對
    於社會安全與公共秩序之潛在危害；惟念及施用毒品固戕害
    個人健康至鉅，然就他人權益之侵害仍屬有限，兼衡其犯罪
    動機、目的、手段，且犯後坦承犯行，態度尚佳等一切情狀
    ，分別量處如主文所示之刑，並定其應執行之刑。
據上論斷，應依刑事訴訟法第273 條之1 第1 項、第299 條第1
項前段，毒品危害防制條例第10條第1 項、第2 項，刑法第11條
前段、第47條第1 項、第51條第5 款，判決如主文。
本案經檢察官黃怡華到庭執行職務。
中    華    民    國    98    年    10    月    22    日
                  刑事第十五庭  法  官  廖欣儀
以上正本證明與原本無異。
如不服本判決應於收受判決後10日內向本院提出上訴書狀，並應
敘述具體理由。其未敘述上訴理由者，應於上訴期間屆滿後20日
內向本院補提理由書（均須按他造當事人之人數附繕本）「切勿
逕送上級法院」。
                                書記官  蕭佩宜
中    華    民    國    98    年    10    月    22    日
附錄本案論罪科刑法條全文：
毒品危害防制條例第10條
施用第一級毒品者，處6 月以上5 年以下有期徒刑。
施用第二級毒品者，處3 年以下有期徒刑。


司法院資訊處製作；財團法人民間司法改革基金會備份。
